【裁判字號】    98,易,1261
【裁判日期】    980605
【裁判案由】    業務侵占
【裁判全文】
臺灣臺北地方法院刑事判決      九十八年度易字第一二六一號
公  訴  人  臺灣臺北地方法院檢察署檢察官
被      告  乙○○
上列被告因業務侵占案件，經檢察官提起公訴（九十八年度調偵
緝字第七號），嗣被告於準備程序中就被訴事實為有罪之陳述，
經告以簡式審判之旨，並聽取當事人之意見後，經本院合議庭裁
定以簡式審判程序審理，判決如下：
    主  文
乙○○意圖為自己不法之所有，而侵占對於業務上所持有之物，
處有期徒刑壹年。
    事  實
一、乙○○與丙○○係朋友，乙○○於民國九十三年六月間，欲
    在大陸大區經營養殖場，而邀丙○○投資，丙○○遂向潘欽
    章、王秀春、聶凱旋、周憲裕等人集資，並向銀行貸款後，
    先後投資新臺幣一千餘萬元，乙○○得款後，即在大陸地區
    福建省廈門市大嶝島東埕村北門一號、三號及四號租用面積
    共一百五十畝之養殖池，用以養殖魚蝦，雙方約定由乙○○
    負責經營管理等業務，自同年十一月起，出售養殖魚蝦所得
    ，須匯回臺灣地區清償丙○○之投資款，為從事業務之人。
    詎乙○○因亟需款項周轉，竟意圖為自己不法之所有，於九
    十四年十月十日，將該養殖池出售魚蝦之所得人民幣八、九
    十萬元予以侵占入己，並避不見面，丙○○始悉上情。
二、案經丙○○訴由臺灣臺北地方法院檢察署檢察官偵查起訴。
    嗣經本院合議庭裁定由受命法官獨任進行簡式審判程序。
    理  由
一、訊據被告乙○○對於上揭事實坦承不諱（見本院卷第二十三
    頁反面、第三十頁反面），核與告訴人丙○○指訴（見臺灣
    臺北地方法院檢察署九十五年度偵字第一四七三六號偵查卷
    第十四頁至第十五頁、九十五年度偵緝字第二一九八號偵查
    卷第五頁至第六頁、第三十頁至第三十二頁、九十六年度調
    偵緝字第二十號偵查卷第十頁、九十八年度調偵緝字第七號
    偵查卷第四十一頁至第四十三頁、第四十六頁至第四十七頁
    、第四十九頁至第五十頁、第七十二頁至第七十三頁）、證
    人即告訴人於九十三年十月至九十四年五月所僱用至大陸地
    區協助被告管理系爭養殖池之張志位、證人即潘欽章之配偶
    林慧敏證述（見同上第七號偵查卷第四十七頁至第四十九頁
    ）之情節相符，並有被告於九十三年十一月八日書具之企劃
    書、被告於同年六月一日出具之投資款收據、被告於同年九
    月二十日書立之承諾書、告訴人交付被告投資款之匯款單、
    被告簽發之本票、證人林慧敏於九十四年十月十日在系爭養
    殖池所拍攝之照片、證人陳志位於同年一月至三月回報告訴
    人系爭養殖池販售魚蝦之日報表在卷可稽（見臺灣臺北地方
    法院檢察署九十五年度他字第三八一七號偵查卷第四頁至第
    七頁、第八頁、第九頁、同上第二一九八號偵查卷第五十四
    頁至第七十七頁、第七十八頁至第八十頁、同上第七號偵查
    卷第五十六頁至第五十九頁、第五十三頁至第五十五頁），
    足認被告任意性自白與事實相符，應堪採信。本案事證明確
    ，被告業務侵占犯行，堪以認定，應依法論科。
二、被告行為後，刑法部分條文業於九十四年一月七日修正，同
    年二月二日公布，並於九十五年七月一日施行，修正後即現
    行刑法第二條第一項規定：「行為後法律有變更者，適用行
    為時之法律，但行為後之法律有利於行為人者，適用最有利
    於行為人之法律。」。刑法第三百三十六條第二項業務侵占
    罪法定刑罰金部分，依修正前刑法第三十三條第五款規定：
    「罰金：（銀元）一元以上」，而銀元與新臺幣間之折算，
    依現行法規所定貨幣單位折算新臺幣條例規定，以銀元一元
    折算新臺幣三元；修正後刑法第三十三條第五款則規定：「
    罰金：新臺幣一千元以上，以百元計算之」，經比較新舊法
    之規定，修正後刑法第三十三條第五款所定罰金之最低數額
    ，較之修正前提高，自以修正前刑法第三十三條第五款規定
    有利於被告。查被告係受告訴人委任經營管理系爭養殖池，
    並約定自同年十一月起，出售養殖魚蝦所得，須匯回臺灣地
    區清償告訴人之投資款，而為從事業務之人，其基於業務關
    係所取得系爭養殖池出售魚蝦所得，自屬其業務上所持有告
    訴人所有之物，其變易持有為所有而予以侵吞入己，核其所
    為，係犯刑法第三百三十六條第二項業務侵占罪。爰審酌被
    告因需款孔急，竟利用業務之便，侵吞告訴人之財物，侵占
    款項高達人民幣八、九十萬元，對告訴人之危害甚鉅，惟其
    犯後尚能坦承犯行，及其品行、生活狀況、智識程度、迄未
    與告訴人和解等一切情狀，量處如主文所示之刑。末按中華
    民國九十六年罪犯減刑條例施行前，經通緝而未於九十六年
    十二月三十一日前自動歸案接受偵查、審判或執行者，不得
    依該條例減刑，中華民國九十六年罪犯減刑條例第五條定有
    明文。查被告係於上開減刑條例施行前之九十六年五月二日
    經臺灣臺北地方法院檢察署通緝，於該條例在同年七月十六
    日施行後未自動歸案，迄九十八年一月二日始經警緝獲到案
    ，有臺灣臺北地方法院檢察署九十六年五月二日甲○盛月緝
    字第一八一八號通緝書、九十八年一月十二日甲○玲月銷字
    第○一一五號撤銷通緝書在卷可考（見同上第二十號偵查卷
    第二十七頁至第二十八頁、同上第七號偵查卷第三十六頁）
    ，依上開規定，自不得予以減刑，併此指明。
據上論斷，應依刑事訴訟法第二百七十三條之一第一項、第二百
九十九條第一項前段，刑法第二條第一項前段、第三百三十六條
第二項，刑法施行法第一條之一第一項、第二項前段，判決如主
文。
本案經檢察官孫沛琦到庭執行職務
中    華    民    國  九十八  年    六    月    五    日
                          臺灣臺北地方法院刑事第七庭
                              法      官  孫萍萍
以上正本證明與原本無異。
如不服本判決，應於收受送達後十日內向本院提出上訴書狀，並
應敘述具體理由；其未敘述上訴理由者，應於上訴期間屆滿後二
十日內向本院補提理由書（均須按他造當事人之人數附繕）「切
勿逕送上級法院」。
                              書  記  官  林義盛
中    華    民    國  九十八  年    六    月    五    日
附錄本案論罪科刑法條全文：
中華民國刑法第三百三十六條
對於公務上或因公益所持有之物，犯前條第一項之罪者，處一年
以上七年以下有期徒刑，得併科五千元以下罰金。
對於業務上所持有之物，犯前條第一項之罪者，處六月以上五年
以下有期徒刑，得併科三千元以下罰金。
前二項之未遂犯罰之。


司法院資訊處製作；財團法人民間司法改革基金會備份。
